臺灣士林地方法院民事判決　　　　　　 93年度重訴字第258號
原　　　告　龍星昇第一資產管理股份有公司
法定代理人　麥樂能
訴訟代理人　丑○○
　　　　　　寅○○
被　　　告　中泉金屬工業股份有限公司
法定代理人　己○○
訴訟代理人　歐宇倫律師
　　　　　　王嘉斌律師
　　　　　　廖于清律師
　　　　　　任鳴鉅律師
被　　　告　己○○
上 二被 告
訴訟代理人　戊○○
被　　　告　丙○○○
　　　　　　丁○○
上 二被 告
訴訟代理人　吳志勇律師
複 代理 人　林蓓珍律師
上列當事人間清償債務事件，本院於民國94年7月25日言詞辯論
終結，判決如下：
    主      文
被告應連帶給付原告美金壹佰伍拾玖萬柒仟壹佰元，及如附表所
示之利息、違約金。
訴訟費用由被告連帶負擔。
本判決於原告以新臺幣壹仟捌佰拾貳萬元供擔保後，得假執行。
但被告如於執行標的物拍定、變賣或物之交付前，以新臺幣伍仟
肆佰拾伍萬貳仟伍佰零柒元為原告預供擔保或將請求之標的提
存，得免為假執行。
    事實及理由
一、本件原告起訴主張：被告己○○、丙○○○、丁○○於民國
    86年5月10日簽訂保證書（下稱「86年5月10日保證書」），
    於本金新臺幣（下同）10億元限額內，願就被告中泉金屬工
    業股份有限公司（下稱「中泉公司」）對第一商業銀行股份
    有限公司（下稱「第一銀行」）所負之一切債務負連帶清償
    責任；被告中泉公司又於87年9月15日邀同被告己○○、丙○○○為連帶保證人，於總額度1億8千萬元或等值外幣範圍
    內，向第一銀行申請授信，並簽訂綜合授信契約（下稱「系
    爭授信契約」），其中乙類無擔保授信額度（開發進口遠期
    信用狀）為8千4百萬元或等值外幣，嗣後被告中泉公司自87
    年11月起，陸續向第一銀行申請開發如附表所示之國外遠期
    信用狀，並約定到期償還，惟因被告中泉公司發生財務危機
    ，屆期無力清償，故於原到期日後之90年2月27日邀同被告
    己○○、丙○○○、丁○○為連帶保證人，簽訂外幣貸款展
    期約定書（下稱「系爭展期約定書」），展延還款期限如附
    表所示，並約定自89年8月19日起按附表所示利率計息，到
    期不履行時，除按到期日當日第一銀行所訂該幣別一般外匯
    授信利率與第一銀行新臺幣放款基本利率加年息2.5%之較高
    利率支付遲延利息外，逾期6個月以內，另按遲延利息10%
    ，逾期超過6個月，另按遲延利息20%加付違約金。惟被告自
    90年3月7日起陸續到期後，仍無力依約還款，僅清償各筆貸
    款利息至89年6月29日止，且截至91年11月14日止，尚欠本
    金美金1,597,100元及如附表所示之利息、違約金，迄未清
    償。第一銀行並於91年11月14日依金融機構合併法之規定，
    將其對被告之上開債權讓與原告，並於同日以公告代替通知
    登載於經濟日報。為此，依兩造間之消費借貸及連帶保證契
    約提起本訴，訴請被告連帶清償借款本金及利息、違約金等
    語。並聲明：(一)被告應連帶給付原告美金1,597,100元及如
    附表所示之利息、違約金。(二)原告願供擔保請准宣告假執行
    。
二、被告中泉公司、己○○則以：被告中泉公司雖積欠第一銀行
    美金債務，惟數額應以原告所提催收日誌所載，在展期後被
    告僅積欠第一銀行美金709,500元。且被告中泉公司於第一
    銀行尚有1億元定存現已屆期，被告中泉公司主張抵銷。又
    被告與第一銀行間就利息之約定，既經第一銀行總行批覆核
    准，自應以約定之固定利率6%計算；就違約金部分，經被告
    向第一銀行申請免予計收違約金，第一銀行批覆書上未就此
    部分表示不同意，自應免予計收違約金。且被告中泉公司業
    已清償利息2,780萬元，原告亦不否認；原告自應一併承受
    上開利息及免收違約金之約定。又被告己○○於85年5月間
    將86年5月10日保證書及90年8月9日保證書交與時任第一銀
    行汐止分行經理子○○，後因被告中泉公司不需要10億元額
    度，便向第一銀行索回該兩份保證書，經辦人員表示該兩份
    保證書已作廢，故無須還給被告中泉公司等語，資為抗辯。
    並聲明：(一)原告之訴駁回。(二)如受不利判決，願供擔保，請
    准宣告免為假執行。
三、被告丙○○○、丁○○則以：系爭授信契約上僅有被告之印
    鑑，未見簽名，顯非被告所親立，且第一銀行未於87年9月
    15日為對保手續，系爭授信契約無法證明被告有為中泉公司
    擔任連帶保證人，且系爭授信契約與90年8月9日保證書之簽
    訂相隔3年之久，如被告係於90年8月9日簽訂保證書，又如
    何能在同年2月27日即同意貸款展期及簽立系爭展期約定書
    ？且原告所提90年8月9日保證書，與其所提同年月30日批覆
    書之時點不同，顯示保證契約因條件談不攏而未成立。又批
    覆書上未將被告丁○○列名於保證人欄，應認被告丁○○未
    擔任中泉公司連帶保證人。另原告所提催收日誌於90年8月9
    日欄，亦未記載被告丙○○○、丁○○簽署保證書之情事。
    且系爭展期約定書上被告丁○○簽名處有多次塗改痕跡，顯
    見上開文件真實性確有可疑。縱認被告已同意為保證，惟第
    一銀行同意展期未經被告同意，被告對此自無庸負擔保證責
    任。且該定型化保證書條款內容未限定保證範圍，對消費者
    有重大不利益，顯已違反消費者保護法及誠信原則應屬無效
    。又原告所提86年5月10日保證書，與本院發函調查第一銀
    行核准中泉公司貸款之會議記錄，於保證人欄未見上開人等
    ，亦未見查核上開人等之財務記錄，顯見該作廢之保證書遭
    第一銀行不當挪用。又被告丁○○85年9月6日印鑑卡與86年
    5月10日保證書之製作時間相隔9個月之久，不符銀行作業流
    程。雖證人壬○○到庭陳述其於86年5月10日有行對保程序
    ，惟當時被告之地址早已變更，證人壬○○未發現此一錯誤
    ，實難相信其確有行對保程序，與證人癸○○陳稱系爭保證
    書乃於84年前所簽相符。證人卯○○雖陳稱有為對保手續，
    但催收日誌記載其90年8月28日始承接中泉公司案件，何能
    早於同年月8日即負責被告丙○○○、丁○○之對保手續？
    證人庚○○到庭陳稱系爭展期約定書之用印均為中泉公司自
    行所刻，非但與另一證人辛○○所言銀行有時會代客戶刻印
    備用，自相予盾，且被告己○○、丁○○乃父子，斷無可能
    刻錯印章，均足見證人所言不實。又按金融實務最高限額抵
    押金額8成即為銀行同意貸款額度，然86年5月10日及90 年8
    月9日保證書卻約定與常情不符高達10億元抵押權額度，實
    則原告所提保證書乃被告於81年向第一銀行申請貸款時所簽
    訂，該件貸款因條件未談妥而將保證書作廢，惟第一銀行既
    未銷毀更擅自挪為他用。且觀卷證資料，被告並非於86年間
    簽署系爭兩紙保證書，第一銀行至86年始為核可，則被告保
    證書之要約業已失其效力，故被告與第一銀行間未成立保證
    契約等語，資為抗辯。並聲明：(一)原告之訴駁回。(二)如受不
    利判決，願供擔保，請准宣告免為假執行。
四、兩造不爭執之事實：
  (一)被告中泉公司於87年9月15日於總額度1億8千萬元或等值外
    幣範圍內，向第一銀行申請授信，並簽訂系爭綜合授信契約
    ，其中乙類無擔保授信額度（開發進口遠期信用狀）為8千4
    百萬元或等值外幣。
  (二)被告中泉公司自87年11月起，陸續向第一銀行申請開發如附
    表所示之國外遠期信用狀，並約定到期償還，惟因被告中泉
    公司發生財務危機，屆期無力清償，故於原到期日後之90年
    2 月27日簽訂系爭展期約定書，展延還款期限如附表所示，
    並約定自89年8月19日起按附表所示利率計息，到期不履行
    時，除按到期日當日第一銀行所訂該幣別一般外匯授信利率
    與第一銀行新臺幣放款基本利率加年息2.5%之較高利率支付
    遲延利息外，逾期6個月以內，另按遲延利息10%，逾期超過
    6個月，另按遲延利息20%加付違約金，惟自90年3月7日起各
    筆貸款陸續到期後，被告中泉公司仍未依約還款，惟繳付各
    筆借款之利息至89年6月29日。
  (三)第一銀行嗣於91年11月14日依金融機構合併法之規定，將其
    對被告之上開債權讓與原告，並於同日以公告代替通知登載
    於經濟日報。
五、得心證之理由：
    原告主張被告己○○、丙○○○、丁○○於86年5月10日簽
    訂86年5月10日保證書，被告己○○、丙○○○嗣於87年9月
    15日簽訂系爭綜合授信契約，被告己○○、丙○○○、丁○○又於90年2月27日簽訂系爭展期約定書，截至91年11月14
    日止，被告中泉公司尚欠本金美金1,597,100元及如附表所
    示之利息、違約金等事實，為被告所否認，並以前揭情詞置
    辯，是本件爭點即在於：(一)被告己○○、丙○○○、丁○○
    有無於86年5月10日簽訂86年5月10日保證書？(二)被告己○○
    、丙○○○有無於87年9月15日簽訂系爭綜合授信契約？(三)
    被告己○○、丙○○○、丁○○有無於90年2月27日簽訂系
    爭展期約定書？(四)截至91年11月14日止，被告中泉公司是否
    尚欠第一銀行本金美金1,597,100元及如附表所示之利息、
    違約金？茲分述如下：
  (一)被告己○○、丙○○○、丁○○有無於86 年5月10日簽訂86
    年5月10日保證書？
    1.證人壬○○於94年5月12日本院言詞辯論時到場結證稱：
      86年5月10日保證書係伊承辦並對保，且確實有與丙○○○與丁○○對保，包括核對身分證與本人相符，並由他們
      親自簽名等語。
    2.證人甲○○於94年5月12日本院言詞辯論時亦到場結證稱
      ：86年5月10日保證書為伊所審核，對保程序係由對保人
      員對保後，再由審核人員審核，保證書在對保時一定要親
      自簽名，之後與銀行間的往來就僅就印鑑為證，不會要求
      親自簽名等語。
    3.卷附被告丁○○於85年9 月6 日與第一銀行簽署約定書，
      並簽名、蓋印製作印鑑卡，約定「茲將本人使用於各種票
      據、借據及一切憑證之印鑑蓋於背面，並留存為據，同時
      聲明凡各種票據借據及一切憑證上之印文與本留存印鑑相
      符，即生效力」。證人乙○○於94年9 月19日本院言詞辯
      論時亦到場結證稱：85年9 月6 日被告丁○○所簽之約定
      書，係由伊對保及承辦，同日之印鑑卡亦係由伊承辦對保
      及製作，伊核對被告丁○○身分證是丁○○本人，85年9
      月6 日之約定書對保人欄係由被告丁○○親自簽名蓋章，
      同日製作之印鑑卡正面簽名及印文亦係由被告丁○○親自
      簽蓋，至於背面則是備註欄，並未要求由本人親自簽名蓋
      章，所以伊都是在正面核對人處蓋章以示證明，這兩份文
      件是同時對保等語。
    4.綜上所證，顯見被告己○○、丙○○○、丁○○確有於86
      年5 月10日簽訂86年5 月10日保證書，且以肉眼觀察比對
      被告丁○○於86年5 月10日保證書上所蓋用之印鑑，與其
      前於85年9 月6 日所留存於第一銀行之印鑑卡上之印文，
      悉相符合，益足證明被告丁○○確有簽訂86年5 月10日保
      證書甚明，被告己○○、丙○○○、丁○○所辯未於86年
      5 月10日簽訂86年5 月10日保證書等語，不足採信。
    5.至於第一銀行之批覆書或催收日誌實為總行對分行或分行
      自己之內部文件，如實際上確曾簽署保證書，而擔任主債
      務人之連帶保證人，其縱未列名於批覆書上之連帶保證人
      欄或為記載於催收日誌上，亦不影響其為主債務人擔任連
      帶保證人之法律效果，被告丙○○○、丁○○既均已簽署
      86年5 月10日保證書，而擔任被告中泉公司之連帶保證人
      ，則其等以未經列名於第一銀行總行之批覆書上連帶保證
      人欄或記載於催收日誌為由，而否認其等為被告中泉公司
      之連帶保證人等語，顯有誤會，尚不足採。
    6.證人子○○於94年6月20日本院言詞辯論時到場結證稱：
      伊係81年9月2日至83年9月12日擔任第一銀行汐止分行經
      理，故86年5月10日保證書及90年8月9日保證書均非伊所
      承辦，且85年5月間汐止分行另有經理，伊更不可能越權
      接受己○○所交付這兩份保證書，也不記得曾與他約定將
      這兩份保證書作廢，且因授信金額很高，縱使要作廢也要
      總行核准，不是分行經理所得決定等語，並提出第一銀行
      所出具之離職證明書為據。加上卷附90年8月9日保證書左
      下角顯示之印製期間為90年1月，被告己○○根本不可能
      於85年5月間即簽署該份保證書，並交付予第一銀行；況
      證人癸○○僅簽署86年5 月10日保證書，而非同時簽署86
      年5月10日及90年8月9日二份保證書。顯見被告己○○辯
      稱86年5月10日、90年8月9日二份保證書，為其等自行簽
      名、蓋章後，於85年5月間同時交與第一銀行，嗣因被告
      中泉公司無須10億元額度，並先於94年5月12日本院言詞
      辯論時辯稱與時任第一銀行汐止分行經理子○○合意將該
      二份保證書作廢，嗣於94年6月20日本院言詞辯論期日與
      證人子○○對質時，改稱向第一銀行經辦口頭索回該二份
      保證書，經辦人員轉告說證人子○○表示該兩份保證書已
      作廢等語，均與事實不符，不足採信。
    7.證人癸○○於93年12月20日本院言詞辯論時到場結證稱：
      伊自50幾年起即進入中泉公司任職，至86年年底退休，伊
      確曾於卷附86年5月10日保證書上簽名、蓋章，上面蓋的
      印章是伊向公司領薪水時保留在公司的印章，惟應係於84
      年以前簽的，因伊當年年底有中風，中風之後就未再簽過
      保證書；係中泉公司會計拿保證書給伊說要向銀行貸款，
      叫伊擔任連帶保證人，當時保證書上並未寫金額，伊簽時
      其他人都還沒有簽，第一銀行亦無職員來跟伊對保，至於
      保證書第一行當事人姓名欄則是過幾天公司會計又拿給伊
      簽的，那時上面已有兩個人簽名，所以伊是接著簽下去的
      ，當時丁○○還沒有簽，惟伊並未注意保證書後方對保人
      是否已有其他人簽名蓋章等語。非但無法證明被告丙○○○及丁○○未簽署86年5月10日保證書，反可證明於證人
      簽署86年5月10日保證書第一行連帶保證人姓名時，已有
      被告己○○及丙○○○二人之簽名。至證人所稱伊係於84
      年以前簽署86年5月10日保證書，且簽署時其上並未記載
      金額等語，惟查，姑不論證人本人亦為86年5月10日保證
      書上之連帶保證人，與本件債權債務關係有直接利害關係
      ，所證有利於己之上情，已非無疑，且86年5月10日保證
      書左下角所顯示之印製時間為84年6月，顯非84年以前所
      印製，證人癸○○自無可能於該保證書印製前即於其上簽
      名、蓋章，且亦與被告己○○所辯其係於85年5月間簽署
      該86年5月10日保證書乙節，大相逕庭，又查該保證書上
      所載之本金最高限額「壹拾億元整」上蓋有證人癸○○於
      簽署欄所蓋相同形式之印文，顯見證人所稱上情與事實不
      符，不足採信。
  (二)被告己○○、丙○○○有無於87年9月15日簽訂系爭綜合授
    信契約？
    1.證人卯○○於94年5月12日本院言詞辯論時到場結證稱：
      87 年9月15日綜合授信契約為伊所承辦，簽綜合授信契約
      時，係中泉公司的會計蓋好後交給伊，伊需要核對印鑑與
      之前的印鑑是否相符，90年8月9日保證書亦為伊負責對保
      ，伊係與三位保證人一起對保，對保時需核對身分證是否
      與本人相符，並請本人親自簽名簽名等語。第一銀行之催
      收日誌於90年8 月28日雖載有「本日移交卯○○」等語，
      惟應係表示卯○○自該日起承辦中泉公司貸款案件之催收
      業務，非謂其於該日之前均不可能承辦與中泉公司貸款有
      關之任何案件，況依其前開證詞，證人卯○○既曾自87
      年間即曾承辦被告中泉公司之貸款案件，對保又非屬「催
      收」業務，則被告丙○○○、丁○○以此為由，辯稱證人
      卯○○不可能於接辦中泉公司催收業務前承辦90年8 月9
      日保證書之對保案件等語，亦不足採。
    2.證人甲○○於94年5月12日本院言詞辯論時亦到場結證稱
      ：87年9月15日綜合授信契約亦為伊所審核，審核綜合授
      信契約時，係依照他們之前所簽的保證書金額及留存印鑑
      來做書面審核，如果相符才會通過等語。
    3.綜上所證，顯見被告己○○、丙○○○確有於87年9 月15
      日簽訂系爭綜合授信契約，被告己○○、丙○○○所辯未
      於87年9 月15日簽訂系爭綜合授信契約等語，亦不足採。
  (三)被告己○○、丙○○○、丁○○有無於90年2月27日簽訂系
    爭展期約定書？
    1.證人庚○○於94年6月2日本院言詞辯論時到場結證稱：90
      年2月27日外幣貸款展期約定書由伊所承辦，只須書面審
      核及核章即可，係中泉公司會計小姐拿填好的約定書來申
      請展期，伊在審核時發現他們所蓋用丁○○之橡皮章刻成
      了周耿「宏」，故要求他們拿回去更正，加蓋丁○○印鑑
      章後再拿回來，才發生這樣塗改之情形，橡皮章不是銀行
      刻的，而是中泉公司自己刻的，也不是我們幫他們更改的
      ，而且我們也沒有他們的印鑑章等語。
    2.證人辛○○於94年6月2日本院言詞辯論時到場結證稱：90
      年2月27日外幣貸款展期約定書係由伊所審核，只要有蓋
      章且印章與我們約定的相符即可，是依丁○○在85年9月6
      日的印鑑章來審核，並未特別注意丁○○名字塗改的部分
      ，銀行有時會幫長期往來的客戶代刻一些姓名橡皮章用於
      內部文件，不會用在與客戶間簽約等事宜上，也不會代刻
      地址章，所以本件展期約定書應該不是用我們代刻的印章
      蓋的等語。顯見被告己○○、丙○○○、丁○○確有於90
      年2 月27日簽訂系爭展期約定書。
    3.又經核證人辛○○所證稱銀行有時會幫長期往來的客戶代
      刻一些「姓名」橡皮章用於「內部文件」，不會用在與客
      戶間「簽約」等事宜上，也不會代刻「地址」章等語，與
      證人庚○○證稱橡皮章不是銀行刻的，而是中泉公司自己
      刻的等情，並無矛盾，且二位證人均斷言本件展期約定書
      並非以第一銀行代刻之印章所蓋等語，被告丙○○○、丁○○斷章取義，指稱二位證人之證言矛盾，並推論展期約
      定書上之橡皮章為第一銀行所刻，且未經其等同意蓋用等
      語，均屬臆測之詞，不足採信。
    4.證人庚○○於前開期日既已證稱，90年2月27日外幣貸款
      展期約定書係由被告中泉公司會計填好後交給第一銀行汐
      止分行辦理，則丁○○之父己○○雖不可能誤寫或誤刻丁○○之姓名或地址，惟中泉公司會計誤寫或誤刻丁○○之
      地址或姓名，或沿用舊刻之地址橡皮章，均有可能，況其
      上所蓋被告丁○○之印文與其留存於第一銀行之印鑑卡上
      之印文，以肉眼觀察比對亦屬相符，依其與第一銀行汐止
      分行間之約定，該86年5 月10日保證書及展期約定書均應
      已發生效力。又對保之目的在於確認保證人是否於保證書
      上親自簽名、蓋章，並確有擔任保證人之意思，而非核對
      其身分證上所載地址與保證書上所載地址是否有誤，況被
      告丁○○之戶籍地雖曾於84年8 月間由「12鄰」整編為「
      17 鄰 」，惟其餘均未改變，加上86年5 月10日保證書上
      之保證人地址欄應係由中泉公司會計蓋用舊刻之橡皮章（
      12鄰），該保證書上復不似卷附丁○○於85年9 月6 日所
      簽署之約定書對保欄有書寫地址之欄位（該份約定書下方
      雖亦蓋用舊刻之地址為「12鄰」之橡皮章，惟已於上方對
      保欄「行政區域地址」更正為「17鄰」），是對保人對保
      時僅須確定係由保證人親自簽名、蓋章，其人別並無錯誤
      ，且有擔任保證人之意思，縱未發現保證人之地址有些微
      更改，或雖發現惟因無礙於人別之確認，且無更改之欄位
      及必要，致未更改，亦不可推論對保人未對保或簽署人無
      擔任保證人之意思。
    5.被告己○○、丙○○○、丁○○既均於展期約定書上連帶
      保證人欄蓋用印鑑章，而願擔任第一銀行同意被告中泉公
      司展延美金貸款還款期日之連帶保證人，自不得以其等未
      同意第一銀行允許中泉公司延期清償為由，而主張不負保
      證責任。
    6.被告丙○○○、丁○○均為被告中泉公司之董監事，並實
      際參與中泉公司之經營及監督，屬於公司法第8 條所定之
      公司負責人，則其等為表示對中泉公司之經營成敗負責，
      而願擔任中泉公司現在及將來對第一銀行所負之借款、票
      據、墊款、保證、損害賠償及其他債務之連帶保證人，並
      無何違反民法或消費者保護法所揭示之公平或誠信原則可
      言，況本件債務係被告中泉公司為營運所需而向第一銀行
      申請開發信用狀所貸得之款項，均屬中泉公司業務範圍內
      之債務，被告丙○○○、丁○○基於連帶保證契約，負起
      清償責任，更為法理及事理之平，其等辯稱86年5 月10日
      及90年8 月9 日二份保證書違反公平及誠信原則而無效等
      語，尤不足採。
  (四)截至91年11月14日止，被告中泉公司是否尚欠第一銀行本金
    美金1,597,100元及如附表所示之利息、違約金？
    1.依第一銀行汐止分行於94年5月27日以（94）一汐字第155
      號函所檢附被告中泉公司借貸美金撥款記錄、還款情形及
      尚欠餘額等相關資料顯示，被告中泉公司係因向第一銀行
      申請開發信用狀貸款，經償還部分本金後，尚欠美金
      1,597,100 元本金。
    2.稽諸原告提出被告中泉公司於89年9月29日向第一銀行汐
      止分行提出之紓困申請說明書說明欄第三點，載有「原國
      外購料貸款L/C部分（現貸款餘額約美金壹佰陸拾萬元）
      」等語；而卷附被告中泉公司所提出第一銀行總行於90年
      8月30日在其汐止分行之二紙授信批覆書上分別記載「非
      循環額度」美金459,000元及1,138,100元，二者合計即為
      美金1,597,100元；又被告中泉公司所提出由其法定代理
      人即被告己○○於90年12月27日向第一銀行汐止分行所提
      出之清償協議申請書上第1段亦有「本人擔任　貴分行借
      款人中泉金屬工業股份有限公司之保證人，該公司前向
      貴行借款新臺幣伍億柒佰萬肆拾貳萬陸仟零肆拾伍元及『
      美金壹佰伍拾玖萬柒仟壹佰元』正。因景氣低迷，該公司
      經營遽顯困絀，投資收入未能如期收回，致無法依約如期
      繳息」等語；另被告中泉公司於93年11月18日本院言詞辯
      論時所提出之民事答辯暨調查證據聲請狀答辯理由一亦表
      示「查被告對於尚積欠第一銀行美金1,597,100元（折合
      新臺幣54,352,507元）並不爭執」等語，顯見被告中泉公
      司確尚積欠第一銀行因開發信用狀而生之本金1,597,100
      元美金。
    3.被告中泉公司及己○○雖辯稱中泉公司於第一銀行尚有一
      億元定存可供抵銷等語，惟經本院向第一銀行函查結果，
      第一銀行於94年3月2日以（94）一汐字第050號函復稱：
      中泉公司名下定期存款於89年8月22日之金額為238,080元
      ，已全額抵償中泉公司積欠第一銀行新臺幣借款之其中一
      筆部分利息（計息期間89/1/2-89/1/13）等語，此外，被
      告復無法提出其他佐證足以證明上情，足徵被告中泉公司
      及己○○所辯中泉公司於第一銀行尚有一億元定存可供抵
      銷乙節，不足採信。
    4.按清償人所提出之給付，應先抵充費用，次充利息，次充
      原本，民法第323條前段定有明文。故債務人對於同一債
      權人負有原本及利息數宗債務，苟其給付不足清償全部債
      務，除經債權人同意，得先充原本後充利息外，應先充利
      息後充原本，不許債務人僅以一方之意思予以變更（最高
      法院18年上字第1661號、19年上字第989號判例參照）。
      本件原告固不否認被告中泉公司自90年2月至10月間曾陸
      續以匯款、現金及支票給付第一銀行27,850,000元，惟查
      上開款項業經第一銀行用以抵充被告中泉公司所積欠另筆
      新臺幣貸款本金266,326,045元自89年1月2日起至90年5月
      2日止之利息等事實，有第一銀行催收日誌及原告提出之
      計算書附卷可稽，被告中泉公司及己○○辯稱上開還款應
      先清償其所積欠第一銀行美金貸款之本金，故截至90年7
      月27日止，中泉公司僅欠第一銀行美金709,500元本金等
      語，揆諸前揭規定及說明，顯與法有悖，洵不足採。
    5.至於第一銀行之放款整理日誌（即俗稱之「催收日誌」）
      於90年9 月27日雖載有「新臺幣1500萬、美金709,500 轉
      列催收」等語，惟查銀行內部所製作之催收日誌，其主要
      功能係在記錄催告債務人清償之過程，將債務人所欠之債
      務額多寡轉列催收之記載，並非其主要功能，債務餘額仍
      應以實際帳務為準，況所謂「轉列催收」，應係指銀行將
      債務列入催繳之範圍，是否將多少債務額列入催繳之範圍
      ，銀行自有裁量決定之權限，非謂轉列催收之金額即為債
      務人所欠之所有本金餘額，此觀諸被告中泉公司實際上尚
      積欠第一銀行數億元，惟第一銀行於上開催收日誌亦僅記
      載「新臺幣1500萬轉列催收」等情自明，是被告中泉公司
      、己○○以上開催收日誌之記載，而主張僅尚欠第一銀行
      本金美金709,500 元等語，不足採信。
    6.卷附被告中泉公司所提出第一銀行總行針對中泉公司降息
      之申請於90年8月30日處理逾期放款申請（報告）書之批
      覆書上記載：「二、外幣催收款項部分，『擬同意自上次
      繳息迄日起利息改以固定利率6%計收，期限一年，其中3%
      付現，餘3%記帳二年，期滿分三年按月平均攤還，及前已
      記帳之利息自原繳息日起記帳二年，期滿分三年按月平均
      攤還乙節』，以欠息付現3%部分一次繳清為條件，准予照
      辦」等語，另第一銀行總行於90年8月30日在其汐止分行
      之授信批覆書上核示：「一、應依自請條件繳清積欠利息
      後方可辦理展期。」「五、餘照所請辦理」等語，顯見第
      一銀行係以被告中泉公司及己○○清償上開利息欠款作為
      降息及免除違約金之生效要件。是被告中泉公司雖申請利
      息改按固定利率年息6%計算，並免予計收違約金，惟因被
      告中泉公司及己○○並未依其自請條件清償「自89/01 到
      07月之利息（約為2,576 萬元），自89/08 起先繳二分之
      一（約為1,288 萬元），並自89/08 起至90/07 止，新臺
      幣貸款部分之利息仍只繳二分之一，90/08 月起利息全額
      繳。另89年01月到90年07月所積欠之二分之一利息（約為
      3,277 萬元），自90年08月到91年07月分12期平均攤還」
      之利息，亦未再簽訂新展期契約書，自無從依第一銀行總
      行批覆書上之核示，降低利率及免收違約金，亦即被告中
      泉公司仍應依90年2 月27日外幣貸款展期約定書之約定條
      件清償利息及違約金。是被告中泉公司及己○○主張已與
      第一銀行達成協議，約定利息改按固定年息6%計付，並免
      付違約金等語，亦不足採。
    7.綜上所述，截至91年11月14日止，被告中泉公司尚欠第一
      銀行本金1,597,100 元美金，並應依90年2 月27日外幣貸
      款展期約定書之約定條件清償利息及違約金，而依90年2
      月27日外幣貸款展期約定書第3 條關於利息、違約金之約
      定及第一銀行2005年9 月27日（94）一汐字第344 號函所
      附該行自88年2 月至94年3 月新臺幣基本放款利率變動表
      所示，原告主張被告中泉公司尚積欠如附表所示之利息及
      違約金，亦屬有據。
六、按消費借貸之借用人應於約定期限內，返還與所借用物種類
    、品質、數量相同之物，民法第478 條前段定有明文；又所
    謂連帶保證，係指保證人與主債務人就債務之履行，對於債
    權人各負全部給付之責任者而言，是連帶保證債務之債權人
    得同時或先後向保證人為全部給付之請求（最高法院45年臺
    上字第1426號判例、77年度臺上字第1772號判決參照）。本
    件截至91年11月14日止，被告中泉公司尚欠第一銀行本金美
    金1,597,100 元及如附表所示之利息、違約金，前已認定，
    揆諸前開規定及說明，自應與連帶保證人即被告己○○、丙○○○、丁○○負連帶清償責任。又第一銀行復於91年11月
    14日依金融機構合併法之規定，將其對被告之上開債權讓與
    原告，並於同日以公告代替通知登載於經濟日報，亦如前述
    ，從而，原告本於消費借貸契約及連帶保證契約，訴請被告
    連帶給付原告如主文所示之本金、利息及違約金，為有理由
    ，應予准許。
七、本件兩造均陳明願供擔保，請准宣告假執行及免為假執行，
    經核均於法相合，爰分別酌定如主文所示之擔保金額，併予
    准許。
八、本件判決基礎已臻明確，兩造其餘之攻擊防禦方法及訴訟資
    料經本院斟酌後，核與判決不生影響，無一一論述之必要，
    併予敘明。
據上論結，原告之訴為有理由，依民事訴訟法第85條第2項、第
390條第2項、第392條第2項、第3項，判決如主文。
中　　華　　民　　國　　94　　年　　11　　月　　4 　　日
                  民事第二庭  法  官  張國勳
以上正本證明與原本無異。
如對本判決上訴須於判決送達後20日內向本院提出上訴狀。
中　　華　　民　　國　　94　　年　　11　　月　　4 　　日
                              書記官  高郁婷
